臺灣板橋地方法院刑事判決　　　　　　　95年度訴字第2565號
公　訴　人　臺灣板橋地方法院檢察署檢察官
被　　　告　戊○○
　　　　　　甲○○
右　一　人
選任辯護人　楊雅棠律師
上列被告因違反期貨交易法案件，經檢察官提起公訴（臺灣雲林
地方法院檢察署九十三年度偵字第一二００號、第一二六七號、
第二四二二號、第一六０二號），因被告於本院準備程序中為有
罪之陳述，經本院合議庭裁定以簡式審判程序審理，判決如下：
    主  文
戊○○共同違反「非期貨商不得經營期貨交易業務」之規定，處
有期徒刑肆月，緩刑參年，並應向公庫支付新臺幣拾萬元。
甲○○共同違反「非期貨商不得經營期貨交易業務」之規定，處
有期徒刑肆月，緩刑貳年，並應向公庫支付新臺幣陸萬元。
    事  實
一、戊○○、甲○○二人均非期貨商，依法不得經營期貨交易業
    務，或為期貨經紀商、期貨自營商，亦不得辦理期貨結算機
    構業務，竟基於與周聯聰（綽號「老闆」，集團首腦，業由
    臺灣雲林地方法院審結）之犯意聯絡，自附表一、二所示之
    時間起迄九十三年三月十日查獲日止之期間內，由周聯聰分
    別於全國各地設立非法期貨交易盤口，其中附表一、二分別
    由戊○○、甲○○負責操作。即先由周聯聰擬妥期指進出點
    ，再指示戊○○、甲○○等各地負責操盤人，在技術KD指標
    低檔或高檔時，對各地下盤口作同步買進、賣出之動作，並
    於特定時間點同步平倉，藉此「市場單」（或稱「消息單」
    、「職業單」）操作方式重創其它地下期貨盤口，企圖整合
    全國地下期貨市場，且於其所屬各盤口所在地點，以期貨市
    場之台股指數為標的，從事對於下單之人收取每點新台幣（
    下同）一百元或每點二百元計算、每口三至四點手續費（保
    證金），而接受不特定人下單後，同時向合法期貨交易市場
    ，及地下期貨交易市場下單（俗稱AB單），再以當日收盤價
    與下單時之點數差距計算漲跌贏損金額並辦理結算之槓桿交
    易，以此方式經營非法地下期貨交易及結算業務牟利，嚴重
    影響正常股市發展及我國金融秩序。嗣經臺灣雲林地方法院
    檢察署檢察官指揮內政部刑事警察局，於九十三年三月十日
    指揮員警搜索，扣得附表三所示之物，另在附表一、二所示
    之處，扣得附表一編號八、附表二編號七所示之物。
二、案經內政部刑事警察局移送臺灣雲林地方法院檢察署檢察官
    偵查起訴，被告戊○○、甲○○、丁○○、乙○○、丙○○
    五人由臺灣雲林地方法院移轉管轄由本院審理，本院於準備
    程序進行中，被告就被訴事實為有罪之陳述，經告知被告簡
    式審判程序之旨，並聽取當事人之意見後，裁定進行簡式審
    判程序。
    理  由
一、上揭犯罪事實，業據被告戊○○、甲○○坦承不諱，核與共
    同被告江奇昌供述情節相符，並有財政部證券暨期貨管理委
    員會九十三年度台財證七字第九三０一０一一０五號函、九
    十三年度台財證七字第九三０一一二一五七號函、九十三年
    度台財證七字第九三０一一七一八三號函、證人蔡櫻瑜（財
    政部證券暨期貨管理委員會稽核人員）當庭製作之「被告等
    違反期貨交易法犯罪類型手抄稿」在卷可稽，並有附表一編
    號八、附表二編號七及附表三所示之物扣案足資佐證，被告
    戊○○、甲○○二人犯行，堪予認定。
二、本案被告行為後，刑法及其施行法業於九十五年七月一日修
    正施行，關於新舊法律變更之比較適用，原則上應就罪刑有
    關之共犯、未遂犯、想像競合犯、牽連犯、連續犯、結合犯
    ，以及累犯加重、自首減輕暨其他法定加減原因（如身分加
    減）與加減例等一切情形，綜其全部罪刑之結果而為比較（
    最高法院九十五年第八次會議關於中華民國刑法九十四年修
    正施行後之法律比較適用決議第一點第(四)小點參照），而此
    次修法與本案罪刑相關者，有刑法第十一條、第二十八條、
    第三十三條第五款等規定，本院認(一)修正後刑法第十一條已
    明定刑法總則於其他法律有刑罰或「保安處分」之規定者，
    亦適用之，依其立法理由，僅為使法規範明確，非法律變更
    ；(二)就共同正犯部分，修正後刑法第二十八條雖修正為二人
    以上共同「實行」犯罪之行為者，皆為正犯，然本案被告無
    論依修正前或修正後之刑法第二十八條，均屬共同正犯；(三)
    就刑法第三十三條第五款部分言之，修正後刑法第三十三條
    第五款亦已將罰金刑調整為新臺幣一千元以上，以百元計算
    ，故依前述標準換算後，本條項罰金刑度最低刑部分已變更
    為「新臺幣一千元以上」。經比較前後規定之刑度，應以修
    正前之規定對被告較為有利，合先敘明。
三、核被告戊○○、甲○○所為，均觸犯期貨交易法第一百十二
    條第二款「未經許可，擅自經營期貨結算機構者。」；第三
    款「違反第五十六條第一項『非期貨商除本法另有規定者外
    ，不得經營期貨交易業務。』之規定者。」上述二種行為，
    盤中收單，盤後結算，為期貨交易之接續行為，應論以情節
    較重之第三款「違反非期貨商不得經營期貨交易業務」罪名
    論處。被告戊○○、甲○○與江奇昌之間有犯意之聯絡，行
    為之分擔，均為共同正犯。又期貨交易法第一百十二條第二
    、三款之「期貨結算業務、期貨交易（經紀、自營）業務」
    ，所謂之「業務」，係指以反覆經營期貨交易行為為目的之
    社會活動者而言，性質上本即包含繼續多次經營期貨之交易
    行為，為「營業犯」性質之包括一罪，並無連續犯規定之適
    用（最高法院九十二年度臺上字第四八二０號判決意旨參照
    ）。爰審酌被告戊○○、甲○○均為初犯，素行尚佳，及其
    等犯罪之情節，所分任之職務，經營時間常短，對國家金融
    秩序造成破壞，藉前揭犯罪所獲利益不低，均不容輕縱，然
    犯後未為無謂辯解而坦認犯行，應有悔改之意等一切情狀，
    各量處如主文所示之刑，以示懲儆。又按刑法第七十四條關
    於緩刑之規定，於九十五年七月一日亦經修正施行，惟緩刑
    規定並非關於行為可罰性之法律規範，而係屬刑之宣告規範
    ，無現行刑法第二條第一項之適用，其適用關係乃以案件在
    裁判時為準，並非以行為時為準，本案犯罪時間固在前揭刑
    法修正施行前，惟裁判時已於刑法修正施行後，就緩刑之宣
    告自應適用現行刑法第七十四條之規定（參照最高法院九十
    五年第八次刑事庭會議決議），併此指明。末查，被告戊○○、甲○○前均未曾受有期徒刑以上刑之宣告，有臺灣高等
    法院被告全國前案紀錄表在卷可按，諒係因一時失慮而誤觸
    刑章，本院斟酌再三，認為其等經此偵審之教訓，當知警惕
    而無再犯之虞，併諭知如主文所示之緩刑期間，以啟自新。
    又為能建立被告正確觀念，記取本案教訓，依刑法第七十四
    條第二項第四款，命被告戊○○、甲○○均應向公庫支付如
    主文所示之金額。
四、末按刑法第三十八條第一項第一款、第二項雖已將「左列」
    改為「下列」，「犯人」改成「犯罪行為人」，然因沒收屬
    於從刑，依照前揭最高法院九十五年五月二十三日第八次刑
    事庭會議決議第一點第(五)小點：「從刑附屬於主刑，除法律
    有特別規定者外，依主刑所適用之法律」，本案關於刑法修
    正前後之比較適用，整體言之，既應以修正前之刑法對被告
    較為有利，則從刑部分亦應一體適用修正前刑法之規定。從
    而，扣案如附表一編號八、附表二編號七所示之物，為被告
    戊○○、甲○○所有，且為犯罪所用，依修正前刑法第三十
    八條第一項、第二款宣告沒收之。另附表三所示之物，業經
    臺灣雲林地方法院以九十四年度訴字第五九０號判決宣告沒
    收，不予在本案重覆宣告沒收。
據上論斷，應依刑事訴訟法第二百七十三條之一第一項、第二百
九十九條第一項前段，期貨交易法第一百十二條第一項第三款、
刑法第二條第一項前段、第十一條、修正前刑法第二十八條、修
正前刑法第三十八條第一項第二款、第七十四條第一項第一款、
第二項第四款，判決如主文。
本案經檢察官黃仙宜到庭執行職務。
中　　華　　民　　國　　96　　年　　6 　　月　　22　　日
                  刑事第九庭  法　官  潘  翠  雪
上列正本證明與原本無異。
如不服本判決，應於送達後十日內向本院提出上訴狀
                              書記官  江  文  彬
中　　華　　民　　國　　96　　年　　6 　　月　　22　　日
附錄本案論罪科刑法條全文：
期貨交易法第112條
有下列情事之一者，處7年以下有期徒刑，得併科新臺幣3百萬元
以下罰金：
一  未經許可，擅自經營期貨交易所或期貨交易所業務者。
二  未經許可，擅自經營期貨結算機構者。
三  違反第 56 條第 1 項之規定者。
四  未經許可，擅自經營槓桿交易商者。
五  未經許可，擅自經營期貨信託事業、期貨經理事業、期貨顧
    問事業或其他期貨服務事業者。
六  期貨信託事業違反第 84 條第 1 項規定募集期貨信託基金者
    。
七  違反第 106 條、第 107 條或第 108 條第 1 項之規定者。
附表一
┌──┬────────────────────────────┐
│編號│操作方式                                                │
├──┼────────────────────────────┤
│一  │交易盤口：台北縣土城市○○路○段149巷12號14樓。          │
├──┼────────────────────────────┤
│二　│交易期間：自92年10月間起迄查獲為止。                    │
├──┼────────────────────────────┤
│三  │操 作 者：戊○○（綽號「哈克」、「阿哈」、「哈耶」）、  │
│　  │          使用電話：0000000000、00－00000000號          │
├──┼────────────────────────────┤
│四　│交易方式：接受不特定友人以其使用之0000000000、00－000000│
│　  │　        39號電話下單後，再撥打00－0000000 號電話轉向其│
│    │          上手盧錦松下單，或撥打0000000000號電話向其上手│
│　  │          「羅董」下單。                                │
├──┼────────────────────────────┤
│五　│手 續 費：每點每口收取1百元至2百元不等之手續費。其轉向盧│
│　  │　　　    錦松下單時，每口須繳交8 百元手續費，轉向「羅董│
│    │          」下單時，每口則繳交6 百元至6 百50元之手續費，│
│　  │          可留倉，但平倉日期最多一個月。                │
├──┼────────────────────────────┤
│六  │交易工具：電腦主機及周邊設備、電話、傳呼機。            │
├──┼────────────────────────────┤
│七　│匯款帳戶：台新銀行（帳號00000000000000號）              │
│　  │    　　　合作金庫銀行（帳號0000000000000000號）        │
│　  │　　    　中國信託商業銀行（帳號0000000000000號）       │
│    │　　　    中國信託商業銀行（帳號0000000000000000號）    │
│　  │　　　    （有時直接將交易現金交付盧錦松及「羅董」）    │
├──┼────────────────────────────┤
│八　│扣押證物：電腦主機及周邊設備1 套（周邊設備含主幾機、鍵盤│
│    │、滑鼠及螢幕3台）、手機2 支、傳呼機2 個、PDA1 台、銀行存│
│    │摺4 本（中國信託商業銀行2 本、合作金庫1 本、台新銀行1 本│
│    │）支票3 張、支票簿2 本（剩14張）、筆記本及資料1 疊。    │
└──┴────────────────────────────┘
附表二：
┌──┬────────────────────────────┐
│編號│操作方式                                                │
├──┼────────────────────────────┤
│一  │交易盤口：台北縣板橋市○○路293號3樓。                  │
├──┼────────────────────────────┤
│二　│交易期間：自93年2月間起迄查獲為止。                     │
├──┼────────────────────────────┤
│三　│操 作 者：甲○○                                        │
│　　│　　　甲○○使用電話：0000000000號                      │
│　　│　　　丙○○使用電話00－00000000號                      │
├──┼────────────────────────────┤
│四　│交易方式：接受溫靜儀及「扣仔」、「牛肉」等友人，撥打    │
│　　│　　　丙○○所有該盤口接單用00－00000000號電話下        │
│　　│　　　單，每口收取1點，每點手續費2百元，以大台指        │
│　　│　　　期貨為標的，每漲跌一點分1百元及2百元兩種計        │
│　　│　　　算盈虧，每日第一盤時間為上午 8時45分，最後        │
│　　│　　　一盤時間為下午 1時45分，以下單時點決定成交        │
│　　│　　　價格，採當天沖銷。                                │
├──┼────────────────────────────┤
│五　│手 續 費：每口收取2百元手續費。                         │
├──┼────────────────────────────┤
│六　│交易工具：電腦（「轟天雷系統」看盤軟體）、電話、錄音    │
│　  │　　　　　機、來電顯示器。                              │
├──┼────────────────────────────┤
│七　│扣押證物：電腦螢幕2台、電腦主機1台、電話3台、錄音機3    │
│　　│　　　台、來電顯示器1台。                               │
└──┴────────────────────────────┘
附表三：
┌────────────────┬──────────────┐
│品名及數量                      │搜索地點                    │
├────────────────┼──────────────┤
│電腦主機2 部、螢幕4 部、滑鼠2 個│嘉義縣六腳鄉六斗村尾300號盤 │
│、ADSL上網設備4 套、錄音機8 台、│口處查獲                    │
│電話11具、計算機5 台、傳真機1 台│                            │
│、UPS 不斷電系統1 個、錄音帶2 捲│                            │
│、交易明細記帳單1 疊、筆記本6 本│                            │
│、支票及匯款通知單7 張、未登摺明│                            │
│細單1 張、手機5 支、帳簿一疊    │                            │
├────────────────┼──────────────┤
│帳冊1 本、筆記本1 本、周淑惠0280│嘉義縣六腳鄉蘇厝村145之61號 │
│00000000土銀北港分行存摺及印章各│康雪紅住處                  │
│一個、康麗娟000-00-00000-0-0萬泰│                            │
│商銀中和分行存簿及印章各一個、名│                            │
│片1張                           │                            │
├────────────────┼──────────────┤
│筆記本1本                       │雲林縣北港鎮○○路658巷16號 │
│                                │康麗娟住處                  │
└────────────────┴──────────────┘
